臺灣高等法院刑事判決
110年度上訴字第3759號
上  訴  人  
即  被  告  呂紫媛






上列上訴人即被告因傷害等案件，不服臺灣新竹地方法院110年
度訴字第526號，中華民國110年10月27日第一審判決（起訴案號
：臺灣新竹地方檢察署110年度少連偵緝字第6號），提起上訴，
本院判決如下：
    主  文
原判決撤銷。
甲○○成年人與少年故意對少年共同犯恐嚇取財罪，處有期徒刑捌
月。未扣案之犯罪所得新臺幣參仟元沒收，於全部或一部不能沒
收或不宜執行沒收時，追徵其價額。
    事  實
甲○○於民國110年1月16日下午7時許，騎乘普通重型機車搭載少
年BF000-Z000000000（94年12月生，真實姓名及年籍詳卷，下稱
甲男)，因無照駕駛，在新竹市東區新莊街遭員警開立罰單，甲○
○遂以此為藉口，與少年孫○佳（95年5月生，真實姓名及年籍詳
卷）、陳○諺（94年8月生，真實姓名及年籍詳卷)、貝○庭(94年5
月生，真實姓名及年籍詳卷）及曾○元（92年9月生，真實姓名及
年籍詳卷）共同意圖為自己不法之所有，基於恐嚇取財及傷害之
犯意聯絡，於110年1月17日上午8時許，在新竹市東區光復路之
友人住處（地址詳卷），由甲○○手持酒瓶、孫○佳手持安全帽、
陳○諺、貝○庭及曾○元則徒手毆打甲男，致甲男因此受有後胸壁
挫傷、頭部未明示部位挫傷等傷害，甲○○並向甲男恫稱：若不分
擔罰款，會繼續打你等語，甲男因前已遭毆打，心生畏懼，因而
電聯其姑姑乙女，乙女遂請甲男之叔叔於同日上午10時許，在新
竹市○區○○路0段000巷0○0號前，交付新臺幣（下同）3千元予甲○
○，其後甲○○將該筆款項花磬。
    理  由
甲、程序部分
壹、本件當事人對於本判決所引用下述被告以外之人於審判外之
    陳述，均未爭執其證據能力，復未於言詞辯論終結前聲明異
    議，本院審酌該等證據作成時並無不當取得情形，認以之作
    為本案證據亦屬適當，依刑事訴訟法第159條之5規定，均有
    證據能力。
貳、本判決所引用之其他非供述證據，查無違反法定程序取得之
    情形，依同法第158條之4反面解釋，均具證據能力。 
乙、實體部分
壹、訊據被告對上開犯罪事實，於警詢、偵訊、原審及本院審理
    中均坦承不諱（偵卷第6-7、35-37頁，原審卷第59、64-65
    頁，本院卷第42、66、69頁），核與證人即共犯孫○佳、陳○
    諺、貝○庭、曾○元，以及證人陳○君、甲男、乙女於警詢及
    偵查中之證述相符（少連偵卷第9-14、16、19-36、72-74頁
    ），並有甲男之新竹馬偕紀念醫院普通診斷證明書可佐，足
    認被告前開任意性自白與事實相符，應可採信。從而，本件
    事證明確，被告犯行堪以認定，應依法論科。
貳、論罪部分
一、核被告所為，係犯刑法第277條第1項之傷害罪、第346條第1
    項之恐嚇取財罪。被告就上開犯行與共犯孫○佳、陳○諺、貝
    ○庭、曾○元有犯意聯絡與行為分擔，均為共同正犯。被告對
    甲男所為之傷害及恐嚇取財行為有局部重疊，且犯罪時間密
    接，於刑法廢除牽連犯規定後，應評價為擴大一行為之概念
    ，以免刑罰過苛，是認係一行為觸犯數罪名之想像競合犯，
    依刑法第55條規定，從一重之恐嚇取財罪處斷。
二、被告於行為時係成年人，共犯孫○佳、陳○諺、貝○庭、曾○元
    以及被害人甲男均為少年，有其等年籍資料在卷可參，被告
    亦供稱知悉其等未滿18歲（偵卷第7頁，原審卷第59頁），
    是被告與少年故意對少年共同犯恐嚇取財罪，應依兒童及少
    年福利與權益保障法第112條第1項前段規定加重其刑。起訴
    書原漏載被告故意對少年犯罪部分，業據檢察官於原審當庭
    補充（原審卷第58頁），本院亦於審理時當庭諭知（本院卷
    第65頁），附此敘明。
參、撤銷改判之理由及量刑說明　　
一、原審認被告罪證明確，予以論罪科刑，固非無見。然而：①
　　原審已於事實欄敘明被告係基於恐嚇取財及傷害犯意為本件
    犯行，顯係認定被告基於對甲男恐嚇取財之意而與其餘共犯
    共同傷害甲男，則被告之傷害行為應係恐嚇取財行為之一部
    分，應依想像競合犯從一重論以恐嚇取財罪，但原審誤將被
    告上開行為分論併罰，其事實認定與理由容有矛盾，論罪亦
    有違誤；②未扣案之犯罪所得現金3千元，業經被告自陳供己
    花用殆盡（偵緝卷第37頁），原審漏未諭知沒收，亦有未當
    。被告以原審量刑過重為由提起上訴，固無足採，然原判決
    既有前開可議之處，自屬無可維持，應由本院予以撤銷改判
    。
二、爰以行為人責任為基礎，審酌被告有妨害自由、傷害等前科
    ，有本院前案紀錄表可憑。被告不思理性溝通解決問題，僅
    因細故，即持酒瓶與多名少年共同毆打少年甲男，藉此對甲
    男恐嚇取財3千元，致甲男受傷且受有財產上的損害，惟考
    量其犯後坦承犯行，以及甲男表明不願追究之意（原審卷第
    53、66頁），兼衡被告之犯罪動機、目的、甲男之傷勢等一
    切情狀，量處如主文第2項所示之刑。
肆、沒收部分
　　被告對甲男恐嚇取財之犯罪所得3千元雖未扣案，仍應依刑
    法第38條之1第1項、第3項規定諭知沒收，並於全部或一部
    不能沒收或不宜執行沒收時，追徵其價額。
據上論斷，應依刑事訴訟法第369條第1項前段、第364條、第299
條第1項前段，判決如主文。
本案經檢察官許鈺茹到庭執行職務。　 
中　　華　　民　　國　　111 　年　　2 　　月　　15　　日
                  刑事第二十五庭審判長法  官 邱滋杉
                                      法  官 黃翰義
                                      法  官 邱瓊瑩
以上正本證明與原本無異。
如不服本判決，應於收受送達後20日內向本院提出上訴書狀，其
未敘述上訴之理由者並得於提起上訴後20日內向本院補提理由書
（均須按他造當事人之人數附繕本）「切勿逕送上級法院」。
                                      書記官 桑子樑
中　　華　　民　　國　　111 　年　　2 　　月　　15　　日
附錄：本案論罪科刑法條全文
中華民國刑法第277條
傷害人之身體或健康者，處五年以下有期徒刑、拘役或五十萬元
以下罰金。
犯前項之罪，因而致人於死者，處無期徒刑或七年以上有期徒刑
；致重傷者，處三年以上十年以下有期徒刑。
中華民國刑法第346條
意圖為自己或第三人不法之所有，以恐嚇使人將本人或第三人之
物交付者，處六月以上五年以下有期徒刑，得併科三萬元以下罰
金。
以前項方法得財產上不法之利益或使第三人得之者，亦同。
前二項之未遂犯罰之。